臺灣臺北地方法院民事判決　　　　　　 93年度保險字第183號
原　　　告　戊○○
訴訟代理人　乙○○
被　　　告　丙○○○保險股份有限公司
法定代理人　丁○○
訴訟代理人　甲○○
上列當事人間請求給付保險金事件，本院於中華民國94年1月19
日言詞辯論終結，判決如下：
    主      文
原告之訴及假執行之聲請均駁回。
訴訟費用由原告負擔。
    事實及理由
一原告起訴主張：原告自民國88年11月1日起，即投保由合作金
  庫銀行職工福利委員會辦理、被告承保之「合作金庫銀行職工
  暨眷屬團體保險」而為被保險人，原告於93年4月1日因身體不
  適前往台北市立仁愛醫院診視，發現罹患乳癌及左腋下淋巴有
  癌細胞感染，乃住院對胸部罹患有癌病（惡性腫瘤）之左側乳
  房與有癌細胞感染之左腋下淋巴進行切除或清除之治療手術，
  因此造成驅體不完整，按行政院勞工委員會（下稱勞委會）90
  年11月21日台90勞保3字第0056988號函釋，已確定成為殘廢，
  原告依合作金庫員工暨眷屬自費投保丙○○○團體保險計劃內
  容說明第5條第2項約定，向被告請求給付全殘廢保險金新台幣
  （下同）1,000, 000元，惟被告僅願以重大疾病理賠給付保險
  金300,000元，餘700,000元則拒絕給付，爰依保險契約提起本
  件訴訟等情。並聲明：被告應給付原告700,000元及自93年9月
  23日起至清償日止，按週年利率10%計算之利息。
二被告則以：依保險契約條款第2條第4項約定，所稱殘廢必須符
  合附表所列之7項標準，依該附表第6項、第7項約定及註4、註
  5之說明，乳房非屬中樞神經系統亦非屬胸、腹部臟器，且原
  告亦無日常生活活動全須他人扶助之情形，故原告因切除左乳
  房及左腋下淋巴清除所造成之手不能舉及身心障礙，並不符合
  系爭契約所稱之殘廢狀態，又勞工保險條例與系爭保險契約之
  殘廢標準並不相同，原告主張依勞工保險條例認定其為殘廢而
  請求被告給付殘廢保險金，自非可採等語，資為抗辯。並聲明
  ：原告之訴駁回。
三查原告自88年11月1日起，以合作金庫員工之配偶身分為被保
  險人，投保由合作金庫銀行職工福利委員會辦理、被告所承保
  之「合作金庫銀行職工暨眷屬團體保險」。嗣原告於93年4月2
  日因罹患乳癌進行左乳全切除及左腋下淋巴清除手術，被告已
  依系爭保險契約批註增列特定重大疾病給付標準，給付重大疾
  病保險金300,000元，原告之配偶乙○○曾於93年9月8日、同
  年10月4日請求被告給付原告之殘廢保險金，經被告於93年10
  月6日以不符契約條款約定之殘廢標準為由予以拒絕等事實，
  為兩造所不爭執，並經原告提出台北市立仁愛醫院診斷證明書
  、合作金庫員工暨眷屬自費投保丙○○○團體保險計劃內容說
  明、合作金庫職工福利委員會函、通知書、申請給付殘廢保險
  金申請書、申請給付殘廢保險金書（見本院卷第8至14頁、第
  75頁）及被告提出福利團體一年定期壽險保單條款暨批註、合
  作金庫銀行員工及眷屬投保丙○○○福利團體一年定期壽險暨
  附加特定重大疾病保險等保險合約書為證（見本院卷第40至54
  頁），足信為真實。
四原告主張伊因罹患乳癌進行左乳全切除及左腋下淋巴清除手術
  ，被告應給付全殘廢保險金1,000,000元，扣除被告已給付300
  ,000 元，尚應給付700,000元乙節，為被告所否認，並辯稱原
  告之情形不屬系爭保險契約約定之殘廢保險事故，原告請求全
  殘廢保險金並無理由。經查，依合作金庫員工暨眷屬自費投保
  丙○○○團體保險計劃內容說明第5條第2項約定，被保險人於
  保險期間內，發生保險事故，致身故或殘廢者，保險公司按其
  保險金額給付，身故保險金或全殘廢保險1,000,000元。另增
  加殘廢保險給付（按殘廢程度2至7級給付保險金750,000~1,00
  0, 000）。另依合作金庫銀行員工及眷屬投保丙○○○福利團
  體一年定期壽險暨附加持定重大疾病保險等保險合約書第6條
  第1項約定，被保險人於本保險契約有效期間內，發生保險事
  故致成身故或殘廢時，依照丙○○○「福利團體一年定期壽險
  保單條款」暨「定期壽險附加特定重大疾病保險金給付批註」
  之約定給付身故或殘廢保險金。再依「福利團體一年定期壽險
  保單條款」第2條第2項約定，本契約所稱殘廢，是指被保險人
  在本契約有效期間內致成附表所列殘廢程度之一者，而依附表
  所列殘廢情形包括：(一)雙目失明者；(二)兩手腕關節缺失或兩足
  踝關節缺失者；(三)一手腕關節及一足踝關節缺失者；(四)一目失
  明及一手腕關節缺失者或一目失明及一足踝關節缺失者；(五)永
  久完全喪失語言或咀嚼機能者；(六)四肢機能永久完全喪失者；
  (七)中樞神經系統或胸、腹部臟器機能極度障害，終身不能從事
  任何工作，為維持生命必要之日常生活活動，全須他人扶助者
  ）。又所謂為維持生命必要之日常生活活動，全須他人扶助者
  ，依該附表註5約定，係指食物攝取、大小便始末、穿脫衣服
  、起居、步行、入浴等，皆不能自己為之，經常需要他人加以
  扶助之狀態（見本院卷第12、46、51、52頁）。則本件原告因
  罹患乳癌及左腋下淋巴有癌細胞感染而施行左乳全切除及左腋
  下淋巴清除術，與前述契約約定殘廢定義並不相符，原告主張
  發生全殘保險事故而請求被告給付全殘保險金1,000,000元，
  洵無足取。至原告主張依勞委會90年11月21日台90勞保3字第0
  056988號函釋，增列勞工保險殘廢給付標準表胸腹部臟器乳房
  切除畸形障害給付項目，故原告乳房切除係屬殘廢，原告應給
  付殘廢保險金云云。惟上開函釋係就勞工保險所為規定，本件
  保險契約之性質為人壽保險，且就保險事故所謂殘廢定義已有
  明文，自無適用勞工保險條例之餘地，是原告主張顯乏依據。
五綜上所述，原告主張伊因罹患乳癌進行左乳全切除及左腋下淋
  巴清除手術，已發生保險契約約定之全殘保險事故，尚非可採
  。從而，原告本於保險契約請求被告給付700,000元及自93年9
  月23日起至清償日止，按週年利率10 %計算之利息，即有未合
  ，不應准許。
六又本件事證已臻明確，兩造其餘攻擊防禦方法及未經援用之證
  據，經本院斟酌後，認為均不足以影響本判決之結果，爰不一
  一論述，併此敘明。
據上論結，原告之訴為無理由，依民事訴訟法第78條，判決如主
文。
中　　華　　民　　國　　94　　年　　1 　　月　　31　　日
                  民事第四庭法  官  劉又菁
以上為正本係照原本作成
如對本判決上訴，須於判決送達後廿日內向本院提出上訴狀
中　　華　　民　　國　　94　　年　　1　　 月　　31　　日
                            書記官  楊勝欽
